【裁判字號】    98,交聲,4397
【裁判日期】    981218
【裁判案由】    交管條例聲異
【裁判全文】
臺灣板橋地方法院交通事件裁定        98年度交聲字第4397號
原處分機關  交通部公路總局臺北區監理所
異  議  人
即受處分人  甲○○
上列異議人即受處分人因違反道路交通管理處罰條例案件，對於
交通部公路總局臺北區監理所民國98年11月30日北監營裁字第裁
40－C00000000 號違反道路交通管理事件裁決書所為之處分（原
舉發通知單案號：臺北縣政府警察局北縣警交大字第C00000000
號）聲明異議，本院裁決如下：
    主    文
異議駁回。
    理    由
一、原處分意旨略以：異議人即受處分人甲○○所有之車牌號碼
    為UYG-701 號輕型機車，於民國98年9 月21日下午3 時58分
    許，在臺北縣土城市○○路○ 段之人行道停車，為臺北縣政
    府警察局土城分局交通分隊逕行舉發執行拖吊，並填掣北縣
    警交大字第C00000000 號舉發違反道路交通管理事件通知單
    對受處分人舉發「人行道停車」之違規，並移送原處分機關
    處理。嗣經原處分機關，即交通部公路總局臺北區監理所於
    98年11月30日依道路交通管理處罰條例第56條第1 項第1 款
    、違反道路交通管理事件統一裁罰基準及處理細則第41、43
    、44、67條規定，以北監營裁字第裁40－C00000000 號違反
    道路交通管理事件裁決書，認定受處分人「在禁止臨時停車
    處所停車（人行道停車）」而裁處罰鍰新臺幣（下同）600
    元在案。
二、異議意旨略以：異議人固不否認有於上開時間將其所有車牌
    號碼為UYG-701 號之輕型機車停放在人行道之情事，惟辯稱
    ：伊所停放處所係板橋地方法院前人行道，乃政府機關為便
    民所提供之地面道路，該處劃分不清，又無警示，亦常有機
    車停放未見取締，伊僅係洽公而停放於該處，竟遭拖吊移置
    ，而伊既已繳交違規罰鍰，又何必多損失拖吊費用及保管費
    用，是本件違規舉發及裁處，實難令人甘服，為此聲明異議
    云云。
三、按人行道，乃係指為專供行人通行之騎樓、走廊及劃設供行
    人行走之地面道路與人行天橋及人行地下道。且不得臨時停
    車。道路交通管理處罰條例第3 條第3 款、道路交通安全規
    則第111 條第1 款分別定有明文。又汽車駕駛人停車時，有
    在禁止臨時停車處所停車者，處新臺幣600 元以上1,200 元
    以下罰鍰，道路交通管理處罰條例第56條第1 項第1 款亦定
    有明文。
四、經查：
（一）有關異議人甲○○所有車牌號碼UYG-701 號輕型機車有於
      上揭時、地在行人道停車之事實，業據異議人坦認不諱，
      並有照片2 張在卷可參，此部分事實已可認定。
（二）至異議人辯稱該處劃分不清，又無警示，縱使要取締亦應
      先以警示或勸導之方式代替處罰云云。惟人行道依法本非
      供駕駛人停車之處所，係專供行人行走之處，不待主管機
      關劃設或設置標線、標誌為必要，倘在人行道之前劃設有
      禁止停車之紅色實線或設置標誌，亦僅具提醒、督促駕駛
      人注意之作用而已，並非以有無設有禁止停車之標線或標
      誌，作為判定該人行道是否為禁止臨時停車處所之處罰依
      據，此觀之道路交通安全規則第111 條第1 項第1 款規定
      「人行道不得臨時停車」，係以法律明文禁止停車之方式
      為規範即明，異議人既係通過考試而領有駕照之駕駛人，
      其就此規定，自不得諉為不知，且為保障其他用路人之安
      全及權益，異議人亦不得諉以該處標誌不清即得於該處停
      車而解免其責，是其就此所辯，自不可採信。
（三）又異議人辯稱：該處亦有其他車輛停放，並未見取締云云
      。按行政行為，應以誠實信用之方法為之，並應保護人民
      正當合理之信賴；行政行為，非有正當理由，不得為差別
      待遇，行政程序法第8 條、第6 條分別定有明文，此即行
      政法上之誠實信用原則、信賴保護原則及平等原則。是基
      於事理本質，相同事件固應為相同之處理，不得任意為差
      別之待遇；然在法治國家，遵守法規為每一國民之責任，
      自亦不得以他人違規行為尚未被取締，即執以為自己亦可
      以不遵守規定之適法理由，否則即曲解平等原則之真義，
      亦即人民不得主張「不法之平等」，故行政機關若怠於行
      使權限，致使人民因個案違法狀態未排除而獲得利益時，
      該利益並非法律所應保護之利益，因此其他人民不能要求
      行政機關比照該違法案例授予利益。況至於交通違規事件
      是否取締、或以何種方式取締，涉及交通稽查執行機關本
      身人力、事務的分配，屬交通稽查執行機關裁量職權範圍
      ，除行政機關行使裁量權的過程或結果，有逾越權限或濫
      用權力情形而應以違法論外，法院原則上應尊重行政機關
      的裁量決定並作有限的司法審查。故縱異議人指摘該違規
      地點上常有其他車輛違規停放，未見執行機關處罰乙節屬
      實，然與其是否觸犯道路交通管理條例第56條第1 項第1
      款之規定無涉，並不能據為其免責之依據至明。
（三）另異議人辯稱：其已須繳納罰鍰，何以須多損失拖吊費及
      保管費用云云。按道路交通管理處罰條例第56條第3 項規
      定之移置或扣留，得由交通勤務警察、依法令執行交通稽
      查任務人員逕行移置或扣留，其屬第53條第3 項之移置，
      得由交通助理人員逕行為之。上述之移置或扣留，得使用
      民間拖吊車拖離之。前項移置或扣留，得向汽車所有人收
      取移置費及保管費；其不繳納者，追繳之，此道路交通管
      理處罰條例第85條之3 第1 項、第2 項亦定有明文。本件
      異議人確實有於上開時地違規停車在人行道之事實，已於
      前述，則執勤員警依道路交通管理處罰條例第56條第3 項
      、第85條之3 第1 、2 項之規定，自得於舉發其違規後，
      將違規停放之車輛拖離，依卷存事證，並無其他可認此項
      裁量有何違法或不當之處，是異議人就此所辯，亦不足採
      。
五、綜上所述，本件異議人違規事證明確，原處分機關依道路交
    通管理處罰條例第56條第1 項第1 款、違反道路交通管理事
    件統一裁罰基準及處理細則第41、43、44、67條規定，裁處
    異議人罰鍰600 元，核無違誤，異議人之異議為無理由，應
    予駁回。
六、據上論斷，應依道路交通管理處罰條例第87條第2 項，道路
    交通案件處理辦法第19條，裁定如主文。
中    華    民    國    98    年    12    月    18    日
                  交通法庭  法  官    連  雅  婷
以上正本證明與原本無異。
如不服本裁定應於送達後五日內向本院提出抗告狀。
                            書記官    郭  晉  良
中    華    民    國    98    年    12    月    18    日


司法院資訊處製作；財團法人民間司法改革基金會備份。
